臺灣高雄地方法院民事判決
110年度訴字第1426號
原      告  林金玲  
訴訟代理人  陳慶合律師
複代理人    高紹珉律師
被      告  張育瑞  
訴訟代理人  王家鈺律師
當事人間返還價金等事件，本院民國111年3月23日言詞辯論終結
，判決如下：
    主      文
原告之訴及假執行之聲請均駁回。
訴訟費用由原告負擔。
    事實及理由
一、原告主張：被告與訴外人張義杉即被告之父於民國105 年1
    月21日共同出賣被告所有坐落高雄市○○區○○段000 地號土地
    （下稱系爭土地）予原告，約定買賣價金為新臺幣（下同）
    162 萬元，並由張義杉於同年月27日出面簽定不動產買賣契
    約書及附約（下稱系爭買賣契約) ，原告於簽約後，已依約
    給付定金、第一期款及第一期尾款共計82萬元予被告。至剩
    餘尾款100 萬元部分，則分5 期（共5 年）清償，即自106 
    年2 月10日起，原告應每年給付20萬元，至110 年2 月10日
    價金全部給付完畢後，始辦理所有權移轉登記，惟雙方另約
    定在辦理所有權移轉登記前，系爭土地先行交付原告使用。
    查原告於106 年3 月間欲使用系爭土地而請人前往整地時，
    發現系爭土地下埋有大量垃圾及各式廢棄物（下稱系爭瑕疵
    ），系爭瑕疵顯然減少系爭土地價值及通常效用，故原告於
    發現後即於106 年7 月12日委由律師發函催告清除，然經催
    告後，系爭瑕疵仍未清除且清除費用甚鉅，是原告於107 年
    5 月29日解除系爭買賣契約。系爭買賣契約既經原告解除，
    原告即得依民法第259 條第2 款規定請求返還原告已給付之
    買賣價金，又被告受領買賣價金之法律上原因已不存在，致
    原告受有損害，原告亦得依民法第179 條規定向被告請求返
    還不當得利。惟原告前依系爭買賣契約書之附加條款，於10
    5 年3 月間自鄰地所有人收受賠償利益所得6 萬元，是扣除
    前開6 萬元後，原告尚得請求被告返還76萬元。為此，爰依
    民法第259 條第2 款、第179 條規定提起本件訴訟，並聲明
    ：㈠被告應給付原告76萬元，及自起訴狀繕本送達翌日起至
    清償日止，按年息百分之5 計算之利息。㈡願提供擔保，請
    准予以宣告假執行。
二、被告則以：系爭土地之買賣係存在於原告與張義杉之間，伊
    並不知情且未參與，伊更從未收受原告所稱之各筆款項，自
    無不當得利可言。況原告與張義杉間就系爭土地之買賣糾紛
    ，業經臺灣橋頭地方法院107 年度訴字第203 號、臺灣高等
    法院高雄分院108 年度上易字第182 號民事判決確定在案等
    語置辯。並聲明：㈠原告之訴及假執行之聲請均駁回。㈡如受
    不利判決願供擔保准免假執行。
三、兩造不爭執事項：
(一)原告於105年1月21日以總價1,620,000元向張義杉購買登記
    於其子即被告名下之系爭土地，原告已給付820,000元買賣
    價金（匯入被告之帳戶）。
(二)系爭土地內埋有大量建築廢棄物及垃圾等物品（即系爭瑕疵
    ）張義杉已知悉。
(三)原告係永駿不動產經紀有限公司之仲介從業人員，於買受系
    爭土地前，曾於104年11、12月間仲介訴外人張宸滋向張義
    杉購買系爭土地，並曾多次帶同張宸滋至系爭土地看地。
(四)原告依本件系爭買賣契約書之附加條款所示，曾自鄰地所有
    人林姓成年男子處收受賠利益所得60,000元。
(五)原告與張義杉曾約定於移轉系爭土地所有權登記前先行交付
    系爭土地予原告，且張義杉並已實際交付系爭土地予原告占
    有使用。
四、本院得心證之理由
（一）按稱買賣者，謂當事人約定一方移轉財產所有權於他方，
      他方支付價金之契約；物之出賣人，負交付其物於買受人
      並使其取得該物所有權之義務，民法第345條第1項及第34
      8條第1項定有明文。再按出賣人並不以對買賣標的物具有
      所有權為必要，出賣人只要能依債務本旨為給付，即無債
      務不履行或給付不能之情事，是以出賣他人之物，雖屬主
      觀不能，由於出賣人可於訂約後取得其物，以消除給付之
      障礙，契約即非當然無效。另物之出賣人負交付其物於買
      受人，並使其取得該物所有權之義務，民法第348條第1項
      定有明文。換言之，出賣之物若為出賣人所有者，出賣人
      須將該物所有權移轉於買受人，若出賣之物為他人所有，
      則出賣人須先取得其所有權，然後移轉於買受人，或使該
      他人逕將物之所有權移轉於買受人。如出賣人不履行所有
      權移轉之義務，依民法第353條規定，買受人得依關於債
      務不履行之規定，行使其權利。其立法意旨乃因將他人所
      有之物出賣時，雖係自始不能，鑑於買賣契約之有償性，
      並為保護善意之買受人，乃賦與出賣人以權利瑕疵擔保責
      任，因而承認契約之效力。
（二）原告於105年1月21日以總價1,620,000元向張義杉購買登
      記於其子即被告名下之系爭土地，原告已給付820,000元
      買賣價金（匯入被告之帳戶）等情，兩造均不爭執上，該
      等事實堪以認定。原告主張：被告及張義杉為系爭買賣契
      約之共同出賣人云云，為被告否認，並以前詞置辯。經查
      ，系爭買賣契約之賣方僅載有張義杉，亦僅有張義杉簽名
      蓋章（審訴卷第16-20頁），可見出賣人應屬張義杉無誤
      。而張義杉出賣系爭土地雖登記為被告所有，依上開說明
      ，出賣人並不以對買賣標的物具有所有權為必要，並不影
      響原告與張義杉間之系爭買賣契約，難以系爭土地曾登記
      為被告所有，而認定被告為出賣人。至於原告已給付820,
      000元買賣價金，且匯入被告之帳戶，此情亦可能係依原
      告指示給付予第三人，所生第三人利益契約或指示給付之
      法律效果，更難認被告因此而成為系爭買賣契約之當事人
      。基此，根基於債之相對性原則，被告既非系爭買賣契約
      之當事人，則原告以系爭買賣契約以解除而向被告請求返
      還價金，顯有誤會。
五、綜上所述，本件原告依民法第259 條第2 款、第179 條規定
    ，請求被告給付76萬元，及自起訴狀繕本送達翌日起至清償
    日止，按年息百分之5 計算之利息，為無理由，應予駁回。
    又原告之訴既經駁回，其假執行之聲請即失所附麗，應併予
    駁回。
六、本件事證已臻明確，兩造其餘攻擊防禦方法及證據，核與判
    決之結果不生影響，爰不一一論列，併此敘明。
七、訴訟費用負擔之依據：民事訴訟法第78條。　　　　
中　　華　　民　　國　　111 　年　　3 　　月　　31　　日
                民事第四庭      法　官　郭任昇
以上正本係照原本作成。
如對本判決上訴，須於判決送達後20日內向本院提出上訴狀。如
委任律師提起上訴者，應一併繳納上訴審裁判費。
中　　華　　民　　國　　111 　年　　3 　　月　　31　　日
                                書記官　林秀敏